【裁判字號】    97,消債更,1560
【裁判日期】    971229
【裁判案由】    聲請更生程序
【裁判全文】
臺灣高雄地方法院民事裁定          97年度消債更字第1560號
聲  請  人  甲○○
上列當事人因消費者債務清理事件聲請更生，本院裁定如下：
    主      文
聲請人甲○○自民國九十七年十二月二十九日下午五時起開始更
生程序。
命司法事務官進行本件更生程序。
    理      由
一、聲請意旨略以：聲請人前與中國信託商業銀行等銀行訂定消
    費借貸、信用卡契約，致積欠無擔保債務合計新台幣（下同
    ）813,428 元，因無法清償債務，於民國97年間，與最大債
    權中國信託商業銀行申請消費者債務清理條例（下稱消債條
    例）前置協商，經中國信託商業銀行審查後，因未能接受顯
    足以負擔之還款金額致協商不成立。聲請人月薪約21,500元
    ，且於97年2 月起薪資遭法院強制扣薪，故僅餘約14,000元
    ，除聲請人本身之生活費用之外，又須分擔三名子女之扶養
    費用，實已陷不能清償債務，爰聲請更生云云。
二、按債務人不能清償債務或有不能清償之虞者，得依本條例所
    定更生程序，清理其債務；債務人無擔保或無優先權之債務
    總額未逾1,200 萬元者，於法院裁定開始清算程序或宣告破
    產前，得向法院聲請更生；法院開始更生程序之裁定，應載
    明其年、月、日、時，並即時發生效力；法院裁定開始更生
    或清算程序後，得命司法事務官進行更生或清算程序，必要
    時得選任律師、會計師或其他適當之自然人或法人一人為監
    督人或管理人，此為消債條例第3 條、第42條第1 項、第45
    條第1 項、第16條第1 項分別定有明文。
三、聲請人主張已於97年8 月1 日依消債條例之規定，向最大債
    權金融機構台新銀行協商後，經綜合評估審查後，係因未能
    接受顯足以負擔之還款方案致協商不成立等事實，業據聲請
    人提出前置協商不成立通知書、財團法人金融聯合徵信中心
    當事人查詢個人資料（信用報告）回覆書（見本院卷第17
    頁、第18頁至22頁），足認聲請人已依消債條例第151 條第
    1 項規定進行協商程序而不成立。故本件所應審究者厥為聲
    請人是否有不能清償債務或不能清償之虞之情形。
四、經查：
  (一)依聲請人所提出97年薪資轉帳證明，97年1至9月之薪資給付
    總額為151,406元，故其每月薪資應以17,123 元計（計算式
    ：151,406 元÷9=17,123元）。就聲請人本人之必要生活支
    出部份，其主張每月須支出膳食費3,900 元、電信費386 元
    、電力費988 元、瓦斯費810 元、保險費1,164 元、交痛費
    223元，共計6,494元（計算式3,900＋386 元＋988 元＋810
    元＋1,164 元＋223元＝6,494元），惟聲請人並未提出全部
    憑證以資證明，無從審酌是否均屬必要之費用，此部份因消
    債條例之立法目的，係為使不幸陷入經濟困境之人得以清理
    債務、重建生活，並在清理過程中能保有符合人性尊嚴之最
    低基本生活，而非維持債務人過去慣常之寬逸生活，是於評
    估履行原協商方案是否顯有重大困難時，並非由聲請人任意
    主張其基本生活費用之數額，否則將造成揮霍無度以致清償
    能力降低，反而易使更生程序無從進行，因此本院認應以內
    政部所公告之97年度高雄市低收入戶最低生活費用每人每月
    為10,991元為標準，計算聲請人本人之必要生活支出始為合
    理。是聲請人主張每月須支出其必要生活費用總計為6,494
    元，應屬可採。另聲請人主張其每月尚須實際支出三名兒女
    朱筠右、朱云翠及朱文蒼扶養費用每月為三名子女繕食費8,
    561元、朱筠右教育費573元、朱云翠教育費229 元、朱文蒼
    教育費200元，共計9,563元（計算式8,561＋573 元＋229元
    ＋200元＝9,563元），惟依上開說明，朱筠右、朱云翠及朱
    文蒼每月生活費用亦應以10,991元計算，且朱筠右、朱云翠
    及朱文蒼之扶養義務人有2 人，聲請人亦未舉證證明其餘1
    名扶養義務人有無法負擔扶養費用之理由，則聲請人每月應
    負擔之扶養費用應係16,487元（計算式：10,991元×3 ÷2
    ＝16,487元），是聲請人主張每月須支出上開三人之必要生
    活費用9,563元，應屬可採。
  (二)從而，依聲請人97年平均月薪為17,123元計算，扣除其個人
    生活開銷及上開贍養費後僅餘1,066 元（計算式：17,123元
    －6,494元－9,563元＝1,066 元），客觀上堪認其確已陷於
    不能清償之虞之情形。
五、綜上所述，聲請人有不能清償債務之虞情事，其無法清償如
    附表編號一至八所示之無擔保債務未逾1,200 萬元，且無消
    費者債務清理條例第46條各款所定應駁回更生聲請之事由存
    在，故聲請人聲請本件更生，即無不合，應予准許，爰裁定
    如主文第一項所示，並依上開規定命司法事務官進行本件更
    生程序，爰裁定如主文第二項所示。
六、依消費者債務清理條例第11條第1 項、第45條第1 項、第16
    條第1 項，裁定如主文。
中    華    民    國    97    年    12    月    29    日
                民事第五庭    法      官  鄭凱文
上為正本係照原本作成。
本件不得抗告。
本裁定已於民國97年12月29日下午5 時公告。
中    華    民    國    97    年    12    月    29    日
                              書  記  官 張家瑜
附表：
┌──┬────────────┬────────┬───────┐
│編號│債權人                  │金額（新台幣）  │種    類      │
├──┼────────────┼────────┼───────┤
│ 一 │中國信託銀行            │176,899  元     │信用卡消費款  │
├──┼────────────┼────────┼───────┤
│ 二 │美國運通銀行            │95,529   元     │信用卡消費款  │
├──┼────────────┼────────┼───────┤
│ 三 │聯邦銀行                │150,000  元     │信用卡消費款  │
├──┼────────────┼────────┼───────┤
│ 四 │高雄第三信用合作社      │80,000   元     │信用卡消費款  │
├──┼────────────┼────────┼───────┤
│ 五 │荷蘭銀行                │180,000  元     │信用卡消費款  │
├──┼────────────┼────────┼───────┤
│ 六 │聯邦銀行                │90,000   元     │信用卡消費款  │
├──┼────────────┼────────┼───────┤
│ 七 │兆豐銀行                │40,000   元     │信用卡消費款  │
├──┼────────────┼────────┼───────┤
│ 八 │萬泰銀行                │1,000    元     │信用卡消費款  │
├──┴────────────┼────────┴───────┤
│   合             計          │813,428元                       │
└───────────────┴────────────────┘


司法院資訊處製作；財團法人民間司法改革基金會備份。
